臺灣宜蘭地方法院刑事判決
                                    110年度交易字第195號
公  訴  人  臺灣宜蘭地方檢察署檢察官
被      告  曹永賜



上列被告因過失傷害等案件，經檢察官提起公訴（110年度偵字
第990號），於準備程序中，被告就被訴事實為有罪之陳述，經
告以簡式審判程序之旨，並聽取公訴人、被告之意見後，本院合
議庭裁定由受命法官獨任進行簡式審判程序，並判決如下：
    主  文
曹永賜汽車駕駛人，無駕駛執照駕車而犯過失傷害罪，處拘役伍
拾日，如易科罰金，以新臺幣壹仟元折算壹日；又犯公然侮辱罪
，處罰金新臺幣參仟元，如易服勞役，以新臺幣壹仟元折算壹日
。
    犯罪事實
一、曹永賜無駕駛執照，於民國110年1月23日上午11時30分許騎
    乘車牌號碼000-000號普通重型機車沿宜蘭縣頭城鎮烏石港
    往礁溪鄉方向行駛，行經宜蘭縣○○鎮○○路000巷00弄○
    ○○○○○○○○○號誌交岔路口，本應注意汽車行駛在未
    劃分向線或分向限制線之道路上，應靠右行駛，且行經無號
    誌交岔路口應減速慢行，作隨時停車之準備，而依當時天候
    晴，日間有自然光線，柏油路面乾燥無缺陷，亦無障礙物，
    視距良好，並無不能注意之情事，竟疏未注意及此，適有易
    淑苑騎乘車牌號碼000-0000號普通重型機車自同路段對向行
    駛而來，疏未注意車前狀況，並隨時採取必要之安全措施，
    易淑苑閃避不及，兩車發生碰撞，致易淑苑因此受有雙側膝
    部挫傷、小腿挫傷、踝部挫傷等傷害。嗣曹永賜於有偵查權
    之公務員或機關發覺其犯罪前，即向到場處理之警員承認為
    肇事者，自首而接受裁判。又曹永賜於肇事後，於警員到場
    處理前，另基於公然侮辱之犯意，以「幹你娘、臭機掰」等
    足以貶抑他人人格、名譽及社會評價之言詞辱罵易淑苑，足
    以貶損易淑苑之人格及社會評價。
二、案經易淑苑訴由宜蘭縣政府警察局礁溪分局報告臺灣宜蘭地
    方檢察署檢察官偵查起訴。
    理  由
壹、程序部分被告曹永賜所犯之罪，非死刑、無期徒刑、最輕本
    刑為3年以上有期徒刑之罪或高等法院管轄第一審之案件，
    被告於準備程序中，就前揭被訴事實為有罪之陳述，經告以
    簡式審判程序之旨，並聽取被告與公訴人之意見後，本院認
    無不得或不宜改依簡式審判程序進行之處，爰依刑事訴訟法
    第273條之1第1項、第284條之1規定，裁定本案行簡式審判
    程序。是本案之證據調查，依刑事訴訟法第273條之2規定，
    不受同法第159條第1項、第161條之2、第161條之3、第163
    條之1及第164條至第170條規定之限制，合先敘明。
貳、實體部分
一、認定犯罪事實所憑之證據及理由：
(一)上開犯罪事實，業據被告於本院準備程序及審理時均坦承不
    諱（見本院卷第43頁至第47頁、第57頁至第62頁），核與證
    人即告訴人易淑苑、證人邱志遠於警詢、偵查中證述之情節
    相符（見警卷第4頁至第7頁；偵卷第24頁至第25頁），過失
    傷害部分並有礁溪杏和醫院診斷證明書、道路交通事故調查
    報告表(一)(二)、道路交通事故現場圖、事故現場照片、宜
    蘭縣政府警察局舉發違反道路交通管理事件通知單影本、交
    通部公路總局臺北區監理所基宜區車輛行車事故鑑定會鑑定
    意見書、公路監理電子閘門證號查詢機車駕駛人資料等在卷
    可憑（見警卷第11頁至第22頁、第25頁至第26頁；偵卷第31
    頁至第32頁；本院卷第25頁）。足認被告前開任意性自白與
    事實相符，而堪採信。
(二)按汽車係指在道路上不依軌道或電力架線而以原動機行駛之
    車輛（包括機車）；行車速度，依速限標誌或標線之規定，
    無速限標誌或標線者，應依下列規定：二、行經設有彎道、
    坡路、狹路、狹橋、隧道、學校、醫院標誌之路段、道路施
    工路段、泥濘或積水道路、無號誌之交岔路口及其他人車擁
    擠處所，或因雨霧致視線不清或道路發生臨時障礙，均應減
    速慢行，作隨時停車之準備；汽車行駛時，駕駛人應注意車
    前狀況及兩車並行之間隔，並隨時採取必要之安全措施；汽
    車除行駛於單行道或指定行駛於左側車道外，在未劃分向線
    或分向限制線之道路，應靠右行駛，道路交通安全規則第2
    條第1項第1款、第93條第1項第2款、第94條第3項、第95條
    第1項前段分別定有明文。被告為曾考領駕駛執照之人（業
    經註銷），對前揭規定自難諉稱不知，而依卷附前揭道路交
    通事故調查報告表(一)所載，車禍事故當時天候晴、日間有
    自然光線、柏油路面乾燥無缺陷、視距良好且無障礙物，並
    無不能注意之情事，然被告騎乘上開機車行經上開無號誌交
    岔路口且未劃分向線或分向限制線路段時，未靠右行駛且未
    減速慢行，作隨時停車之準備，致兩車發生碰撞，造成告訴
    人受有上開傷勢，被告就本案車禍事故之發生顯有違反前開
    交通安全規則所定注意義務之過失，且被告之過失行為與告
    訴人所受之傷害結果間，具有相當因果關係。又本案經送交
    通部公路總局臺北區監理所基宜區車輛行車事故鑑定會鑑定
    亦同此意見，認：「一、曹永賜駕駛普通重機車，行經無號
    誌岔路口右轉彎，疏未注意對向來車，未靠右減速慢行，為
    肇事主因；二、易淑苑駕駛普通重機車，行經無號誌岔路口
    左轉彎，疏未注意車前狀況採取安全措施，為肇事次因」等
    語，有交通部公路總局臺北區監理所基宜區車輛行車事故鑑
    定會鑑定意見書在卷可參（見偵卷第31頁至第32頁）。而告
    訴人騎乘上開機車行經上開無號誌之交岔路口處時，亦應注
    意車前狀況，隨時採取必要之安全措施，且依當時客觀情狀
    並無不能注意之情事，然依告訴人於警詢所述：我車速約時
    速20公里，準備左轉往竹安方向，對方由我對向準備右轉上
    橋，結果不小心對撞等語（見警卷第4頁背面），顯見告訴
    人亦有疏未注意車前狀況，並隨時採取必要之安全措施之過
    失，然縱使告訴人有前述過失，亦無法解免被告之過失責任
    ，附此敘明。
(三)綜上，本案事證已臻明確，被告上開無駕駛執照駕車因過失
    而致人受傷及公然侮辱犯行均洵堪認定，應予依法論罪科刑
    。
二、論罪科刑：
(一)按汽車駕駛人，無駕駛執照駕車、酒醉駕車、吸食毒品或迷
    幻藥駕車、行駛人行道或行經行人穿越道不依規定讓行人優
    先通行，因而致人受傷或死亡，依法應負刑事責任者，加重
    其刑至2分之1，道路交通管理處罰條例第86條第1項定有明
    文。次按刑法總則之加重，係概括性之規定，所有罪名均一
    體適用；刑法分則之加重，係就犯罪類型變更之個別犯罪行
    為予以加重，成為另一獨立之罪名。前開規定係就刑法第27
    6條之過失致人於死罪，刑法第284條之過失傷害（及致重傷
    ）罪之基本犯罪類型，對於加害人為汽車駕駛人，於從事駕
    駛汽車之特定行為時，或於行駛人行道、行經行人穿越道之
    特定地點，不依規定讓行人優先通行，因而致人受傷或死亡
    之特殊行為要件予以加重處罰，已就上述刑法第276條、第2
    84條各罪犯罪類型變更之個別犯罪行為予以加重，而成另一
    獨立之罪名，自屬刑法分則加重之性質（最高法院99年度台
    非字第198號判決意旨參照）。查被告於本案車禍發生前，
    雖曾領有普通重型機車駕駛執照，但已於105年4月17日遭酒
    駕逕註，復未重新考取駕駛執照，為無駕駛執照之人乙情，
    業據被告供承在卷（見本院卷第60頁），並有公路監理電子
    閘門證號查詢機車駕駛人資料在卷可稽（見本院卷第25頁）
    ，被告仍騎乘普通重型機車上路，因而致告訴人受有傷害，
    是核被告所為，係犯道路交通管理處罰條例第86條第1項、
    刑法第284條前段之汽車駕駛人，無駕駛執照駕車，因過失
    傷害人罪，並應依上開規定加重其刑及刑法第309條第1項之
    公然侮辱罪。至公訴意旨雖漏未論及道路交通管理處罰條例
    第86條第1項之規定，尚有未洽，惟因基本社會事實同一，
    復經本院當庭諭知被告所犯法條（見本院卷第57頁），應無
    礙於被告防禦權之行使，爰依法變更起訴法條，附此敘明。
    被告所犯前開2罪，犯意各別，行為互殊，應予分論併罰。
(二)又被告肇事後，經報案人或勤指中心轉來資料未報明肇事人
    姓名，處理人員前往現場處理時，被告在場並當場承認為肇
    事人等情，有道路交通事故肇事人自首情形記錄表在卷可稽
    (見警卷第23頁)，合於自首之要件，本院審酌被告於偵查中
    雖否認犯行，惟此要屬被告於刑事訴訟程序上行使辯護權之
    範疇，爰依刑法第62條前段之規定減輕其刑，並依刑法第71
    條第1項先加後減之。
(三)爰以行為人之責任為基礎，審酌被告明知無駕駛執照，仍騎
    乘機車上路，且本應小心謹慎，以維護自身及其他用路人之
    安全，詎其疏未注意遵守上開道路交通安全規則之規定，因
    而發生本案交通事故，致告訴人受有上述所載之傷害，其就
    過失傷害部分雖與告訴人成立調解，惟其調解內容係約定待
    被告出監後分期償還，是以被告迄今尚未實際補償告訴人（
    見本院卷第45頁），又其於上開車禍事故發生後，不思以和
    平理性方式解決問題，竟在上開不特定人均得共見共聞之處
    所，以前詞貶損告訴人之人格、名譽及社會地位，所為誠屬
    不該，且迄今就公然侮辱部分未能與告訴人達成和解並賠償
    告訴人之損害，犯罪所生損害未經彌補；惟念及其犯後坦承
    犯行，兼衡被告於本院審理中自承宜商肄業之智識程度，離
    婚有小孩及母親需要扶養，之前從事農業及臨時工，月收入
    不穩定，約新臺幣2萬元，暨告訴人所受傷勢尚非嚴重等一
    切情狀（見本院卷第60頁），分別量處如主文所示之刑，並
    分別諭知易科罰金及易服勞役之折算標準。
據上論斷，應依刑事訴訟法第273條之1第1項、第299條第1項前
段、第300條，道路交通管理處罰條例第86條第1項，刑法第11條
前段、第284條前段、第309條第1項、第62條前段、第41條第1項
前段、第42條第3項，刑法施行法第1條之1第1項，判決如主文。
本案經檢察官葉怡材提起公訴，檢察官張學翰到庭執行職務。
中　　華　　民　　國　 110　　年　　8 　　月　　17　　日
                  刑事第二庭  法  官  游皓婷
以上正本證明與原本無異。
如不服本判決應於收受送達後二十日內向本院提出上訴書狀，並
應敘述具體理由；其未敘述上訴理由者，應於上訴期間屆滿後二
十日內向本院補提理由書(均須按他造當事人之人數附繕本)「切
勿逕送上級法院」。　　　　　　　　
                              書記官  李惠茹
中　　華　　民　　國　　110 　年　　8 　　月　　17　　日
所犯法條：
道路交通管理處罰條例第86條第1項
汽車駕駛人，無駕駛執照駕車、酒醉駕車、吸食毒品或迷幻藥駕
車、行駛人行道或行經行人穿越道不依規定讓行人優先通行，因
而致人受傷或死亡，依法應負刑事責任者，加重其刑至二分之一
。

中華民國刑法第284條前段
因過失傷害人者，處1年以下有期徒刑、拘役或10萬元以下罰金
。

中華民國刑法第309條第1項
公然侮辱人者，處拘役或9千元以下罰金。